【裁判字號】    99,訴,793
【裁判日期】    990517
【裁判案由】    搶奪等
【裁判全文】
臺灣板橋地方法院刑事判決               99年度訴字第793號
公  訴  人  臺灣板橋地方院檢察署檢察官
被      告  癸○○
            庚○○
上列被告因搶奪等案件，經檢察官提起公訴（99年度偵字第6425
號），被告於準備程序中就被訴事實為有罪之陳述，經告知簡式
審判程序之旨，並聽取當事人之意見後，本院合議庭裁定由受命
法官獨任進行簡式審判程序，判決如下：
    主  文
癸○○犯如附表一、二所示之罪，均累犯，各處如附表一、二所
示之刑。應執行有期徒刑伍年。
庚○○犯如附表二編號一至四、六、七所示之罪，均累犯，各處
如附表二編號一至四、六、七所示之刑。應執行有期徒刑年拾
月。
    事  實
一、癸○○前於民國95年間因竊盜案件，經臺灣桃園地方法院以
    95年度易字第1199號判處有期徒刑1 年確定，嗣經減刑為有
    期徒刑6 月確定；復於96年間因竊盜、妨害自由等案件，經
    本院以96年度易字第841 號判處有期徒刑9 月、8 月、3 月
    ，應執行有期徒刑1 年6 月確定，嗣分別減刑為有期徒刑4
    月15日、4 月及1 月15日，並定應執行有期徒刑9 月確定，
    上開案件接續執行，於98年6 月30日縮刑期滿執行完畢。庚○○前曾於95年間因施用第一、二級毒品案件，經本院以94
    年度訴字第2860號判處有期徒刑10月、5 月，應執行有期徒
    刑1 年2 月確定；又於96年間因施用毒品案件，經本院以95
    年度訴字第2455號判處有期徒刑10月、6 月，應執行有期徒
    刑1 年2 月確定，上開2 案嗣經減刑為有期徒刑5 月、2 月
    15日、5 月、3 月，並定應執行有期徒刑7 月、7 月確定，
    上開案件接續執行，於96年10月9 日假釋付保護管束出監，
    而於97年1 月18日保護管束期滿未經撤銷，視為執行完畢。
    詎渠等二人仍不知悔改，癸○○復意圖為自己不法之所有，
    於附表一所示之時間、地點，趁無人注意之際，持客觀上可
    供兇器使用之梅花扳手（未扣案），拆卸如附表一所示之丁○○、戊○○所有機車之車牌而竊取之。癸○○復基於意圖
    為自己不法所有之犯意，單獨或與庚○○共同基於意圖為自
    己不法所有之犯意聯絡，於附表二編號1 至7 所示之時間、
    地點，由癸○○騎乘另案竊得之機車，並替換懸掛竊得之車
    牌，後載庚○○，或由庚○○騎乘上開機車，後載癸○○，
    趁附表二所示之壬○○○等人獨自行走或騎乘機車時，趁其
    等不及防備之際，由癸○○下手搶奪其等之皮包、手提包及
    其內之財物，其中附表二編號3 之子○○則行搶未果（詳如
    附表二所示），得手後旋騎乘機車逃逸，所搶得之現金由癸○○、庚○○二人朋分花用，其餘物品則隨意丟棄。嗣於99
    年1 月3 日17時16分許，為警在臺北縣蘆洲市○○路609 號
    前查獲，經癸○○帶同警員至臺北縣五股鄉○○路83號騎樓
    處，扣得癸○○另案竊得之車號A3W-211 號重型機車1 部、
    車號031-CWC 號車牌1 面（起訴書誤載為P8G-301 號）、安
    全帽2 頂及雨衣1 件等物，而查悉上情。
二、案經臺北縣政府警察局三重分局報告臺灣板橋地方法院檢察
    署檢察官偵查起訴。
    理  由
一、本件被告癸○○、庚○○所犯為死刑、無期徒刑、最輕本刑
    為3 年以上有期徒刑以外之罪，且非高等法院管轄第一審之
    案件，於本院準備程序進行中，被告2 人就被訴事實為有罪
    之陳述，經告知被告2 人簡式審判程序之旨，並聽取公訴人
    及被告2 人之意見後，本院合議庭裁定由受命法官獨任進行
    簡式審判程序，合先敘明。
二、上揭犯罪事實，業據被告癸○○、庚○○二人迭於警詢、偵
    訊及本院審理時坦承不諱，核與被害人丁○○、戊○○、壬○○○、己○○、子○○、甲○○、乙○○、林惠敏、辛○○於警詢、證人丙○○於警詢中所述之情節相符，並有贓物
    認領保管單、失車- 唯讀案件基本資料、臺北縣政府警察局
    三重分局扣押目錄一覽表及監視錄影翻拍照片存卷可稽，復
    有安全帽2 頂、雨衣1 件扣案可資佐證，足見被告二人上開
    自白，核與事實相符。本案事證明確，被告二人上開犯行，
    均堪予認定，應依法論科。
三、核被告癸○○所犯如附表一編號1 、2 所示行為，均係犯刑
    法第321 條第1 項第3 款之攜帶兇器竊盜罪；又其所犯如附
    表二編號1 、2 、4 至7 所示行為，均係犯刑法第325 條第
    1 項之搶奪罪；所犯如附表二編號3 所示行為，則係犯刑法
    第325 條第3 項、第1 項之搶奪未遂罪。又被告庚○○所犯
    如附表二編號1 、2 、4 、6 、7 所示行為，均係犯刑法第
    325 條第1 項之搶奪罪；所犯如附表二編號3 所示行為，則
    係犯刑法第325 條第3 項、第1 項之搶奪未遂罪。被告癸○○、庚○○二人間，就附表二編號1 至4 、6 、7 所示之犯
    行，具有犯意聯絡及行為分擔，均為共同正犯。再被告癸○○所犯上揭竊盜、搶奪、搶奪未遂等9 罪，及被告庚○○所
    犯上揭搶奪、搶奪未遂等6 罪，均犯意各別，行為互殊，被
    害人不同，顯係基於各別犯意為之，均應予分論併罰。被告
    癸○○、庚○○二人有前揭事實欄所載之論罪科刑暨執行情
    形，有臺灣高等法院被告前案紀錄表各1 份在卷足憑，其等
    於受有期徒刑之執行完畢後，5 年以內故意再犯本件有期徒
    刑以上之各罪，均為累犯，皆應依刑法第47條第1 項之規定
    加重其刑。另被告癸○○、庚○○所犯如附表二編號3 之搶
    奪行為，已著手於搶奪被害人子○○財物之行為，因子○○
    抵抗而不遂，為未遂犯，爰依刑法第25條第2 項之規定，按
    既遂犯之刑減輕其刑，並依法先加後減之。爰審酌被告二人
    於短時間內為多起搶奪、竊盜犯行，且其等以婦女為搶奪對
    象，對被害人所造成嚴重心理上恐懼，並衡其搶奪及竊盜所
    得財物之價值，及其智識程度、犯罪動機、目的、手段及素
    行狀況，於犯罪後坦承犯行，態度尚佳等一切情狀，分別量
    處如主文所示之刑，並均定其應執行之刑。至公訴意旨請求
    量處被告癸○○有期徒刑6 年、被告庚○○有期徒刑5 年，
    惟本院於審酌其等犯罪危害之程度、被害人所受之損害等情
    節，認對被告處以主文所示之刑，已足資警惕，併此敘明。
    末查，被告癸○○用以行竊之梅花扳手並未扣案，且已遺失
    ，業經被告癸○○陳明在卷，爰不予宣告沒收。至扣案之安
    全帽2 頂及雨衣1 件，並非專供本件被告二人犯罪所用之物
    ，故不予宣告沒收。
四、又公訴意旨雖請求諭知被告癸○○、庚○○二人應於刑之執
    行前令入勞動場所強制工作，然保安處分係對受處分人將來
    之危險性所為拘束其身體、自由等之處置，以達教化與治療
    之目的，為刑罰之補充制度，本諸法治國家保障人權之原理
    及刑法之保護作用，其法律規定之內容，應受比例原則之規
    範，使保安處分之宣告，與行為人所為行為之嚴重性、行為
    人所表現之危險性，及對於行為人未來行為之期待性相當，
    司法院大法官會議釋字第471 號解釋可資參照。查本件被告
    癸○○、庚○○之犯罪行為值得非難，自不可取；惟本院衡
    酌被告二人犯罪之動機、犯罪之情節（包含竊取、搶奪之次
    數、使用之手段及竊取、搶奪所得財物之價值）、犯後之態
    度（於警詢、偵訊及本院審理時均坦承犯行），以及其行為
    之嚴重性、所表現之危險性及對於未來行為之期待性，依憲
    法比例原則之規範，認本件量處被告二人如主文所示之刑，
    已足收懲儆之效，未達須以保安處分預防矯治之程度，尚無
    施以強制工作之必要，附此敘明。
據上論斷，應依刑事訴訟法第273 條之1 第1 項、第299 條第1
項前段，刑法第28條、第321 條第1 項第3 款、第325 條第1 項
、第3 項、第47條第1 項、第25條第2 項、第51條第5 款，判決
如主文。
本案經檢察官黃怡華到庭執行職務。
中    華    民    國    99    年    5     月    17    日
                  刑事第十五庭  法  官  廖欣儀
以上正本證明與原本無異。
如不服本判決應於收受判決後10日內向本院提出上訴書狀，並應
敘述具體理由。其未敘述上訴理由者，應於上訴期間屆滿後20日
內向本院補提理由書（均須按他造當事人之人數附繕本）「切勿
逕送上級法院」。
                                書記官  顏偉林
中    華    民    國    99    年    5     月    17    日
附錄本案論罪科刑法條全文：
中華民國刑法第321條
（加重竊盜罪）
犯竊盜罪而有左列情形之一者，處6 月以上、5 年以下有期徒刑
：
一、於夜間侵入住宅或有人居住之建築物、船艦或隱匿其內而犯
    之者。
二、毀越門扇、牆垣或其他安全設備而犯之者。
三、攜帶兇器而犯之者。
四、結夥三人以上而犯之者。
五、乘火災、水災或其他災害之際而犯之者。
六、在車站或埠頭而犯之者。
前項之未遂犯罰之。
中華民國刑法第325條
（普通搶奪罪）
意圖為自己或第三人不法之所有，而搶奪他人之動產者，處6 月
以上5 年以下有期徒刑。
因而致人於死者，處無期徒刑或7 年以上有期徒刑，致重傷者，
處3 年以上10年以下有期徒刑。
第1 項之未遂犯罰之。
附表一：竊盜部分
┌──┬────┬────┬────┬───────┬──────┐
│編號│犯罪時間│犯罪地點│被害人  │犯罪手法      │  宣告刑    │
├──┼────┼────┼────┼───────┼──────┤
│ 1  │99年1月 │臺北縣三│丁○○  │癸○○持客觀上│癸○○攜帶兇│
│    │1日11時 │重市光復│        │可供兇器使用之│器竊盜，累犯│
│    │許      │路87巷10│        │梅花扳手（起訴│，處有期徒刑│
│    │        │號前    │        │書附表誤載為螺│柒月。      │
│    │        │        │        │絲起子），拆卸│            │
│    │        │        │        │竊取丁○○所有│            │
│    │        │        │        │機車之N5S-078 │            │
│    │        │        │        │號車牌。      │            │
│    │        │        │        │              │            │
├──┼────┼────┼────┼───────┼──────┤
│ 2  │99年1月2│臺北縣蘆│戊○○  │癸○○持客觀上│癸○○攜帶兇│
│    │日15時許│洲市民族│        │可供兇器使用之│器竊盜，累犯│
│    │        │路54號前│        │梅花扳手（起訴│，處有期徒刑│
│    │        │        │        │書附表誤載為螺│柒月。      │
│    │        │        │        │絲起子），拆卸│            │
│    │        │        │        │竊取戊○○所有│            │
│    │        │        │        │機車之031-CWC │            │
│    │        │        │        │號車牌。      │            │
└──┴────┴────┴────┴───────┴──────┘
 附表二：搶奪部分
┌──┬────┬─────┬────┬──────┬────────┬────────┐
│編號│犯罪時間│犯罪地點  │被害人  │犯罪手法    │遭搶財物        │宣告刑          │
├──┼────┼─────┼────┼──────┼────────┼────────┤
│ 1  │98年12月│臺北縣三重│壬○○○│由庚○○騎乘│皮包1 個（內有現│癸○○共同意圖為│
│    │9日15時 │市○○路與│        │機車，後載鄭│金新臺幣2,000 元│自己不法之所有，│
│    │許      │三德街口  │        │水欽，見劉沈│、行動電話1 支）│而搶奪他人之動產│
│    │        │          │        │美華獨自行走│                │，累犯，處有期徒│
│    │        │          │        │不及防備之際│                │刑玖月。        │
│    │        │          │        │，由癸○○下│                │庚○○共同意圖為│
│    │        │          │        │手行搶。    │                │自己不法之所有，│
│    │        │          │        │            │                │而搶奪他人之動產│
│    │        │          │        │            │                │，累犯，處有期徒│
│    │        │          │        │            │                │刑玖月。        │
├──┼────┼─────┼────┼──────┼────────┼────────┤
│ 2  │98年12月│臺北縣三重│己○○  │由庚○○騎乘│黑色手提包1 個（│癸○○共同意圖為│
│    │20日6時 │市○○○街│        │機車，後載鄭│內有現金新臺幣8,│自己不法之所有，│
│    │30分許  │175巷口   │        │水欽，見陳洪│600 元、行動電話│而搶奪他人之動產│
│    │        │          │        │幼獨自行走不│1 支、鑰匙1 串）│，累犯，處有期徒│
│    │        │          │        │及防備之際，│                │刑玖月。        │
│    │        │          │        │由癸○○下手│                │庚○○共同意圖為│
│    │        │          │        │行搶。      │                │自己不法之所有，│
│    │        │          │        │            │                │而搶奪他人之動產│
│    │        │          │        │            │                │，累犯，處有期徒│
│    │        │          │        │            │                │刑玖月。        │
├──┼────┼─────┼────┼──────┼────────┼────────┤
│ 3  │98年12月│臺北縣三重│子○○  │由庚○○騎乘│無              │癸○○共同意圖為│
│    │21日12時│市○○路1 │        │機車，後載鄭│                │自己不法之所有，│
│    │59分許  │段36號前  │        │水欽，見謝欣│                │而搶奪他人之動產│
│    │        │          │        │芸獨自行走不│                │，未遂，累犯，處│
│    │        │          │        │及防備之際，│                │有期徒刑捌月。  │
│    │        │          │        │由癸○○下手│                │庚○○共同意圖為│
│    │        │          │        │行搶。      │                │自己不法之所有，│
│    │        │          │        │            │                │而搶奪他人之動產│
│    │        │          │        │            │                │，未遂，累犯，處│
│    │        │          │        │            │                │有期徒刑捌月。  │
├──┼────┼─────┼────┼──────┼────────┼────────┤
│ 4  │98年12月│臺北縣三重│甲○○  │由庚○○騎乘│粉紅色手提包1 個│癸○○共同意圖為│
│    │21日17時│市○路○街│        │機車，後載鄭│（內有身分證、健│自己不法之所有，│
│    │49分許  │51巷16號前│        │水欽，見李美│保卡、悠遊卡、駕│而搶奪他人之動產│
│    │        │          │        │慧獨自行走不│駛執照、長庚醫院│，累犯，處有期徒│
│    │        │          │        │及防備之際，│掛號卡各1張、中 │刑玖月。        │
│    │        │          │        │由癸○○下手│國信託銀行信用卡│庚○○共同意圖為│
│    │        │          │        │行搶。      │、提款卡、現金卡│自己不法之所有，│
│    │        │          │        │            │及中油卡各1 張、│而搶奪他人之動產│
│    │        │          │        │            │永豐銀行存摺1 本│，累犯，處有期徒│
│    │        │          │        │            │、金融卡1 張、行│刑玖月。        │
│    │        │          │        │            │動電話1 支及現金│                │
│    │        │          │        │            │新臺幣4,000 元等│                │
│    │        │          │        │            │物）            │                │
├──┼────┼─────┼────┼──────┼────────┼────────┤
│ 5  │98年12月│臺北縣三重│乙○○  │由癸○○獨自│手提包1 個（內有│癸○○意圖為自己│
│    │25日21時│市○○路74│        │騎乘機車（起│身分證、汽車駕駛│不法之所有，而搶│
│    │37分許  │巷31號前  │        │訴書誤載「搭│執照、機車行照、│奪他人之動產，累│
│    │        │          │        │載真實姓名年│健保卡、花旗銀行│犯，處有期徒刑玖│
│    │        │          │        │籍不詳，綽號│信用卡及土地銀行│月。            │
│    │        │          │        │『小勝』之男│提款卡各1 張及現│                │
│    │        │          │        │子」云云），│金新臺幣2,000 元│                │
│    │        │          │        │見乙○○騎乘│等物）          │                │
│    │        │          │        │機車，不及防│                │                │
│    │        │          │        │備之際，由鄭│                │                │
│    │        │          │        │水欽下手行搶│                │                │
│    │        │          │        │。          │                │                │
├──┼────┼─────┼────┼──────┼────────┼────────┤
│ 6  │98年12月│臺北縣三重│林惠敏  │由庚○○騎乘│皮夾1 個（內有林│癸○○共同意圖為│
│    │26日15時│市○○街15│        │機車，後載鄭│惠敏及其女李翊禎│自己不法之所有，│
│    │許      │8號旁     │        │水欽，見林惠│之身分證各1 張、│而搶奪他人之動產│
│    │        │          │        │敏獨自行走不│李翊禎駕駛執照1 │，累犯，處有期徒│
│    │        │          │        │及防備之際，│張及現金新臺幣7,│刑玖月。        │
│    │        │          │        │由癸○○下手│000 元）        │庚○○共同意圖為│
│    │        │          │        │行搶。      │                │自己不法之所有，│
│    │        │          │        │            │                │而搶奪他人之動產│
│    │        │          │        │            │                │，累犯，處有期徒│
│    │        │          │        │            │                │刑玖月。        │
├──┼────┼─────┼────┼──────┼────────┼────────┤
│ 7  │99年1月2│臺北縣三重│辛○○  │由癸○○騎乘│中國信託銀行信用│癸○○共同意圖為│
│    │日13時19│市○○○路│        │機車，後載葉│卡1 張、富邦銀行│自己不法之所有，│
│    │分許    │384號前   │        │美鈴，見葉麗│信用卡1 張、元大│而搶奪他人之動產│
│    │        │          │        │珠獨自行走不│銀行信用卡2 張、│，累犯，處有期徒│
│    │        │          │        │及防備之際，│永豐銀行信用卡1 │刑玖月。        │
│    │        │          │        │由癸○○下手│張、國泰世華銀行│庚○○共同意圖為│
│    │        │          │        │行搶。      │信用卡1 張及玉山│自己不法之所有，│
│    │        │          │        │            │銀行信用卡、提款│而搶奪他人之動產│
│    │        │          │        │            │卡各1 張、辛○○│，累犯，處有期徒│
│    │        │          │        │            │及其夫林三喜之身│刑玖月。        │
│    │        │          │        │            │分證各1 張、健保│                │
│    │        │          │        │            │卡及駕駛執照各1 │                │
│    │        │          │        │            │張、現金新臺幣1,│                │
│    │        │          │        │            │500 元等物      │                │
└──┴────┴─────┴────┴──────┴────────┴────────┘

司法院資訊處製作；財團法人民間司法改革基金會備份。
